【裁判字號】    88,交上訴,124
【裁判日期】    890203
【裁判案由】    過失致死
【裁判全文】
臺灣高等法院刑事判決                  八十八年度交上訴字第一二四號
    上  訴  人  台灣新竹地方法院檢察署檢察官
    被      告  甲○○
    選任辯護人  宗淑媛
    上  訴  人
    即  被  告  丙○○原名羅.
右上訴人因被告甲○○等業務過失致死案件，不服台灣新竹地方法院八十七年度交訴
字第十六、十七號，中華民國八十八年七月九日第一審判決（起訴案號：台灣新竹地
方法院檢察署八十五年度偵字第一一０九八號、八十六年度偵續字第五七號）提起上
訴，本院判決如左：
    主      文
原判決撤銷。
丙○○因過失致人於死，處有期徒刑伍月，如易科罰金以佰元折算壹日。
甲○○從事業務之人，因業務上之過失致人於死，處有期徒刑肆月。
    事      實
一、甲○○為台塑汽車貨運股份有限公司（下稱台塑貨運公司）僱用之司機，以駕駛
    為業，為從事業務之人，丙○○（原名羅文旋）與黃泰順、彭建閩等友人至新竹
    南寮漁港遊玩，遊罷往頭份方向返家，丙○○因欲回頭找其他朋友，於民國（下
    同）八十五年十月六日（原審誤為五日）凌晨一時五十五分許，騎乘車牌號碼Ｆ
    ＰＸ─七八０號重型機車，後座搭載黃泰順，本應注意騎乘重型機器腳踏車應在
    遵行車道內行駛，不得逆向行駛，而依當時情形，天候晴、光線夜間有照明、省
    道、路面狀況乾燥無缺陷、行車管制號誌正常、有交通島，顯無不能注意之情事
    ，丙○○應注意、能注意卻疏未注意，竟沿新竹市○○路○段由南往北方向逆向
    行駛於對向車道（南下車道），於將至中華路六段與西濱公路交叉路口時，適甲
    ○○駕駛車牌號碼ＵＶ─九七號油罐車，沿新竹市○○路○段，由南往北方向行
    駛於北上車道，亦行經前開交叉路口，甲○○明知其駕駛汽車行駛至交岔口亦應
    遵守交通號誌之指示行進、轉彎，且前開情形亦無不能注意之情形，竟未遵行交
    通燈號指示，於燈號尚未指示得左轉時即擅自左轉，致車身橫於馬路，丙○○見
    狀即緊急剎車，惟仍因重心不穩人車倒地，並繼續刮地滑行，致撞上甲○○所駕
    駛之前開油罐車車頭後方左側輪胎及防捲入鐵欄桿處，使黃泰順因而受有右側額
    部挫傷、顱骨破裂骨折、胸、腹部挫傷、肋骨骨折、右手肘背、右大腿、右膝部
    多處挫傷之傷害，並因顱骨受撞擊破裂骨折當場死亡，前開機車之滑行方向並受
    到前開油罐車左轉之力量影響，改變方向沿西濱公路繼續刮地再滑行十點五公尺
    。丙○○亦受傷昏迷，甲○○肇事後逃逸，經林貴圓跟後報警查獲。
二、案經台灣新竹地方法院檢察署檢察官相驗後自動檢舉偵查起訴。
    理      由
一、訊據被告丙○○坦承其騎乘右開機車載被害人黃泰順在新竹市○○路○段由南往
    北方向逆向行駛於南下車道，與甲○○所駕之車在右揭交岔路口發生車輛致黃泰
    順死亡之事實不諱，被告甲○○則矢口否認有上揭犯行，並辯稱伊係在燈號為左
    轉綠燈時才左轉，且本案係因被告丙○○高速逆向行駛，機車不慎倒地致被害人
    黃泰順摔死，與被告之車輛無涉云云，惟查右揭犯罪事實，業據證人林貴圓於偵
    查中證稱：「我是開ＬＵ─九二０三號箱型車，我延省道往新竹方向行駛，我在
    路上是在拖車後面，是綠燈拖車要左轉，我看到右一部機車逆向行駛，是在南下
    車道要往北走逆向行駛，正好ＵＶ－九七號拖車要左轉，機車車速約六、七十公
    里，機車是看到拖車要左轉才煞車，但還是碰到拖車後側，我看到此情況才又迴
    轉過來跟在拖車後方，該拖車停在連絡道於省道上才記下拖車車號，才報警處理
    。」（相字第一一三六號卷第十五頁反面及十六頁）、「被告之拖車是左轉所以
    轉彎後就離去，沒有停下來。是機車先滑倒再碰撞拖車，機車是逆向行駛，我聽
    到機車聲音很大，我跟在拖車後方，拖車是要左轉，我很注意機車是逆向行駛，
    先滑倒三、四公尺遠才碰撞拖車，撞到拖車左側後方位置。」（偵字第一一０九
    八號卷第十六頁反面及十七頁），核與被告於警訊中之供述：伊由林口南亞塑膠
    公司出發上中山高速公路，接北二高南下，從新竹市○○○○道下北二高，隨即
    左轉西濱公路南下高雄。伊由中華路六段內側道左轉西濱公路，當時原本紅燈我
    一邊剎車，等到路口時剛好綠燈，就左轉（同上相卷第六頁及反頁）之供述相符
    ，被告雖嗣後改供稱伊於警訊中所謂看到紅燈係指高速公路下來，直行之紅燈，
    警訊筆錄是口誤云云，惟查被告於本院審理中自承自高速公路匣道下來右轉中華
    路前之號誌，係在三、四百公尺之前看到直行紅燈，然依經驗法則一般駕駛人駕
    車右轉下交流道時，應注意者為其即將右轉駛入後面對之中華路六段，與西濱公
    路交岔路口之燈號，而無暇注意與其無關，又不經過遠在三、四百公尺外其所稱
    在前之直行紅綠燈之燈號之理，是其所辯，其所看到者係直行匣道下之燈號，而
    非右轉時中華路與西濱公路之燈號，警訊筆錄是口誤云云，顯屬事後諉責之詞，
    不足採信。再證人林貴圓一再表示，其直行時之燈號為綠燈，而該綠燈之秒差時
    有變化，惟依卷附資料，無論在何時段測量，其直行綠燈均長達四十秒以上（甚
    至原審勘驗時直行綠燈長達五十五秒之久），以林貴圓自承車速三十公里，在短
    短之二百公尺二十六秒即駛至系爭之燈號，是時被告逕行左轉應仍為直行綠燈無
    疑，參以被告自承紅燈變成綠燈時，即逕行左轉，顯見該燈號仍為直行綠燈，故
    被告甲○○係在仍不得左轉西濱公路時逕行左轉，顯有未遵守燈號指示，並搶先
    左轉甚明，所辯伊係在可左轉之燈號亮時才左轉云云，亦係諉責之詞，不足採信
    。而被害人黃泰順確因本件車禍死亡，亦經台灣新竹地方法院檢察署檢察官督同
    法醫師相驗明確，製有勘驗筆錄、相驗屍體證明書、驗斷書等件在卷可考。此外
    並有相片五十八幀、原審法院勘驗筆錄乙紙附卷足憑。按騎乘重型機器腳踏車應
    在遵行車道內行駛，不得逆向行駛，道路交通管理處罰條例第四十五條第一款亦
    有處罰之規定。又汽車行駛至交岔路口其行進、轉彎均應遵守燈光號誌，道路交
    通安全規則第一百零二條第一項第一款亦定有明文。被告丙○○於前揭時地騎乘
    該重型機車行經上址時及被告甲○○駕車經過上開交岔路口左轉時，自均應注意
    前開規定，而依卷附之道路交通事故調查報告表所載，肇事當時狀況，天候晴、
    光線夜間有照明、省道、路面狀況乾燥無缺陷、行車管制號誌正常、有交通島，
    又無不能注意之情事，被告丙○○、甲○○竟均疏未注意前開規定，其係應注意
    能注意而不注意上開規定，致均煞車不及與甲○○所駕油罐車與逆向行駛由被告
    丙○○所騎乘車牌號碼ＦＰＸ─七八０號重型機車因而發生碰撞，致丙○○所附
    載之被害人黃泰順因而頭顱骨破裂當場死亡，被告二人顯有過失甚明。又本案經
    台灣省竹苗區車輛行車事故鑑定委員會鑑定及台灣省車輛行車事故覆議鑑定委員
    會覆議結果，對於被告丙○○有無肇事原因部分，均認丙○○駕駛重型機車逆向
    行駛為肇事原因，此分別有台灣省竹苗區車輛行車事故鑑定委員會鑑定意見書及
    台灣省車輛行車事故覆議鑑定委員會鑑定意見書各乙紙在卷可稽。再於台灣省車
    輛行車事故覆議鑑定委員會鑑定意見亦認被告甲○○駕駛油罐車，未依燈號指示
    搶先左轉，與本案有因果關係（肇事後逃逸亦有違規定），均與本院認定相同。
    又被害人確因本件車禍致死，已如前述，被告丙○○、甲○○二人前開過失行為
    與被害人之死亡結果顯然具有相當因果關係。本件事證明確，被告丙○○、甲○
    ○二人犯行均堪認定。
二、核被告丙○○所為，係犯刑法第二百七十六條第一項之過失致死罪。被告甲○○
    所為係犯同條第二項之業務過失致人於死罪。原審對被告丙○○予以依法論科，
    固非無見，惟原審判決未及審酌被告丙○○已與黃泰順之家屬達成和解賠償，並
    經告訴人代理人乙○○律師到庭陳述不再追究其責任，自有未洽，上訴人即被告
    丙○○上訴指摘原判決不當，為有理由，又本件被告甲○○確有過失已如上述，
    原審不察，遽為其無罪判決之諭知，亦有未洽，上訴人即公訴人上訴指摘原判決
    諭知被告甲○○無罪判決部分不當，為有理由，自應由本院將原判決撤銷改判。
    爰審酌被告二人之品行，知識程度、過失之程度，被告丙○○因貪圖一時便利即
    率爾逆向行駛，惟已與被害人家屬達成和解、犯罪後態度良好，被告甲○○一再
    否認犯行之犯罪後態度及肇事後逃逸等一切情狀，各量處如主文第二、三項所示
    之刑。丙○○部分並諭知易科罰金之折算標準，以示懲儆。
三、至被告甲○○駕車逃逸是否涉及遺棄罪部分，因公訴人未予起訴，本院依法不得
    審酌，併此敘明。
據上論斷，應依刑事訴訟法第三百六十九條第一項前段、第三百六十四條、第二百九
十九條第一項前段，刑法第二百七十六條第一項、第二項、第四十一條，罰金罰鍰提
高標準條例第一條前段、第二條，判決如主文。
本案經檢察官鄭龍照到庭執行職務。
中      華      民      國    八十九    年      二      月      三      日
                              臺灣高等法院刑事第十庭
                                  審判長法  官  蔡  長  溪
                                        法  官  楊  貴  志
                                        法  官  溫  耀  源
右正本證明與原本無異。
被告甲○○如不服本判決應於收受送達後十日內向本院提出上訴書狀，其未敘述上訴
之理由者並得於提起上訴後十日內向本院補提理由書（均須按他造當事人之人數附繕
本）。
其他不得上訴。
                                        書記官  陳  明  琴
中      華      民      國    八十九    年      二      月      九      日
附錄：本判決論罪科刑法條全文
刑法第二百七十六條
因過失致人於死者，處二年以下有期徒刑、拘役或二千元以下罰金。
從事業務之人，因業務上之過失犯前項之罪者，處五年以下有期徒刑或拘役，得併科
三千元以下罰金。


司法院資訊處製作；財團法人民間司法改革基金會備份。
